臺灣士林地方法院民事判決　　　　　　　 95年度訴字第871號
原　　　告　甲○○
被　　　告　丙○○
訴訟代理人　洪順玉律師
複代理人　　紀復儀律師
上列當事人間損害賠償事件，本院於96年10月4 日言詞辯論終結
，判決如下：
    主  文
被告應給付原告新台幣柒拾柒萬玖仟玖佰貳拾柒元，及自民國九
十六年五月三日起至清償日止，按年息百分之五計算之利息。
原告其餘之訴駁回。
訴訟費用由被告負擔二分之一，餘由原告負擔。
本判決第一項於原告以新臺幣貳拾陸萬元供擔保後，得假執行；
但被告如以新臺幣柒拾柒萬玖仟玖佰貳拾柒元為原告預供擔保，
得免為假執行。
原告其餘假執行之聲請駁回。
    事  實  及  理  由
一、按訴狀送達後，原告不得將原訴變更或追加他訴。但擴張或
    減縮應受判決事項之聲明者，不在此限，民事訴訟法第255
    條第1 項第3 款定有明文，本件原告原起訴請求「被告應給
    付原告新台幣（下同）95萬7,000 元，嗣於訴訟進行中將訴
    之聲明減縮為「被告應給付原告77萬9,927 元及自起訴狀繕
    本送達翌日起至清償日止，按年息百分之5 計算之利息」，
    嗣又追加聲明為「被告應給付原告147 萬9,927 元及自追加
    補償狀繕本送達翌日起至清償日止，按年息百分之5 計算之
    利息」，核屬減縮、擴張應受判決事項之聲明，應予准許。
二、原告起訴主張：被告於臺北市○○區○○路2 段11號住處，
    飼養4 隻狗。明知其住處連通外界之小路，並未有任何足以
    阻擋狗奔跑或追逐路人之屏障，竟未注意應隨時以繩索、鎖
    鍊或配戴嘴套等防護措施，防止犬隻獸性發作時攻擊他人。
    迨於民國94年3 月20日上午8 時30分許，原告與友人即訴外
    人丁○○行經臺北市○○區○○路2 段附近小路約離丙○○
    住所30至40公尺處時，為該4 隻狗襲擊，致原告受有右側下
    肢後方撕裂性皮瓣約7X7 公分傷併發蜂窩組織炎及手術後肌
    肉攣縮等身體傷害。被告未妥為管束飼養之狗隻，致其襲擊
    原告受傷，為侵權行為，其行為業經鈞院年度95年度交易字
    第66號（下稱刑事一審）、臺灣高等法院95年度交易字第16
    78號（下稱刑事二審）判決認定過失傷害犯罪成立，判處拘
    役50日確定，其對原告所受之損害，自應負賠償責任。原告
    因本件事故受傷住院開刀3 次，現仍持續醫療中，所支出之
    醫療費用達新臺幣（下同）30萬8,727 元，而受傷住院期間
    因行動不便，於94年3 月20日至94年5 月4 日、於94年5 月
    9 日至94年6 月8 日共76日，聘用看護共支出15萬2,000 元
    之看護費用。復依醫師指示應購買彈性襪穿著而花費1 萬9,
    200 元。又原告因本件事故，受有身體上及精神上之傷害與
    折磨，是原告請求100 萬元之精神慰撫金。為此，爰依侵權
    行為法律關係請求被告賠償損害，並聲明：(一)被告應給付原
    告147 萬9,927 元及自96年5 月3 日（追加補償狀繕本送達
    翌日）起至清償日止，按年息百分之5 計算之利息。(二)願供
    擔保，請准宣告假執行。
三、被告則以：陽明山上經常有流浪狗出沒，原告根本無從確認
    係遭何種狗隻咬傷，亦無證據證明係被告飼養之狗隻所咬傷
    。況被告在自己住處養狗並於入口處豎立「注意：私人住宅
    內有餓犬請物進入，進入者被咬一概不負責」之看板，已盡
    注意義務，並無過失可言云云置辯，並聲明：請求駁回原告
    之訴。
四、原告主張遭被告飼養之狗隻咬傷致受有上開傷害之事實，業
    據提出台北榮民總醫院診斷證明書4 張、台北市立聯合醫院
    甲種診斷書1 紙等影本為證（見本院卷第31頁至第36頁），
    被告對原告之傷勢雖不爭執，惟否認有侵權行為之情，並持
    前詞置辯。經查：
  (一)證人即與原告事發時在場之丁○○於刑事一審審理時證稱：
    當時有3 黑1 黃等4 隻狗沒有拴綁跑過來，1 隻肚子黃色的
    狗在咬我前有先咬甲○○右小腿，之後狗就跑進被告屋內等
    語（見刑事一審卷第54頁）。並於刑事一審審理時當庭指認
    咬傷原告者係刑事一審於95年4 月7 日至現場履勘時，所拍
    攝被告飼養犬隻照片中，卷附照片編號10裡黑黃花紋之狗（
    見刑事一審卷第55頁），核與原告於刑事一審審理指訴：「
    當日有3 隻黑色及1 隻土黃色有點花的狗衝過來，我被那隻
    土黃色有點花的狗咬傷，狗咬完後就跑去哪裡唯一的房子」
    互核相符，而被告亦自承所養之犬隻為3 隻黑色（其中一隻
    為虎斑）及1 隻黑黃花紋，原告及證人丁○○指述者與被告
    飼養之狗相符。
  (二)被告雖辯稱原告可能被附近出沒之流浪犬咬傷云云，惟事發
    地點為偏僻之產業道路，且離被告住所約30至40公尺，該地
    點之產業道路盡頭即為被告住家乙情，業經刑事一審承辦法
    官於95年4 月7 日到場勘驗屬實，有刑事一審之勘驗筆錄及
    所拍攝照片在於該卷足憑（見刑事一審卷第33頁至第40頁）
    ，被告住所地處幽靜而自成一個區域，基於家犬之強烈領域
    感及地域性，果若有流浪狗在被告住所附近出沒，應會遭到
    被告家中之犬隻狂吠驅趕；且被告於刑事二審審理時亦自陳
    伊因居住於陽明山國家公園內，因此飼養2 隻黑色、1 隻黑
    黃花紋及1 隻有黑色斑點等4 隻狗警衛住處安全，即此，苟
    與被告住家毗鄰之近距離內，竟有為數眾多之流浪狗得任意
    出沒，則被告飼養犬隻作為防衛之目的，豈非形同白費？是
    被告辯稱其住家附近有很多流浪狗云云，與常情相違，難予
    採信。況事發地點地處偏僻且鄰近被告住家，而原告及證人
    丁○○復迭於刑事之警訊、偵查及刑事一審審理時對攻擊其
    等之犬隻數量、特徵指證歷歷，經核均與被告飼養之犬隻相
    符，是原告主張事發時係被告之犬隻咬傷伊，而非流浪狗之
    情，應堪採信。
  (三)另查訴外人即與被告同住於上開住所之楊芳國於刑事一審審
    理時結稱：「伊於警詢時所述案發時被告之狗剛餵飽，要讓
    它們運動及拉屎故未拴綁等情係為真實」、「當天是由被告
    將狗鬆綁」等語（見刑事一審卷第57頁至第58頁），而原告
    遭犬隻攻擊之時間為上午8 時30分許，衡情應係家犬上午餵
    食前後時間，是楊芳國所言「因狗當時甫經餵食，被告將狗
    鬆綁」應堪採信。參以楊芳國於事發後立即送原告至醫院就
    診，並留下卷附載有「94.3.20 上午8 ，狗主丙○○（0000
    0000）湖山路2 段11號，楊芳國0000000000」等內容之聯絡
    方式字條（見刑事偵查卷第34頁）予原告，可推斷楊芳國係
    因被告犬隻未拴綁而咬傷原告後，才留下聯絡方式供其與被
    告聯絡，若僅係作為日後感謝協助送醫之義舉，而留下聯絡
    方式，衡情理應當留下楊芳國本人之姓名及聯絡方式，焉有
    可能於字條上將「狗主丙○○（00000000）」記明，甚且事
    發當時之時間「94.3. 20上午8 」一併書寫於字條上，復影
    印健保卡交予原告收執之理？原告請求傳訊證人楊芳國證明
    未看見被告飼養之犬隻咬傷原告云云，本院無必要。
  (四)雖被告之妹妹曹米伎於刑事一審審理時證稱：案發時我看見
    2 隻黑狗往斜坡上面跑掉了，我家的狗也在叫，但是綁著云
    云。惟查證人曹米伎前開證詞與楊芳國於原審審理時所證稱
    案發時家中的狗是鬆綁等語明顯不符，且曹米伎與被告為姊
    妹關係，其所述已難期為真實，況本件案發地點之產業道路
    盡頭即為被告住家，該2 隻黑狗若跑向斜坡上面，嗣後再跑
    進入被告家裡，亦非不可能，是證人曹米伎證稱見到有2隻
    黑狗往斜坡跑掉云云，實難據為有利於被告之證據。
  (五)被告自承其從小即養狗（見刑事二審卷第25頁），顯然養狗
    多年，應明瞭家犬具有強烈之領域感，對於接近其領域之任
    何動物包含人類均有強烈之敵意，且依當時情形為早上時分
    ，能注意並為防範，且因長久居住於陽明山國家公園內，理
    應知悉事發當時為花季期間，遊客穿梭不絕；惟案發時卻未
    注意及此，而將所飼養之4 隻狗鬆綁，疏未為任何防護措施
    ，致所飼養之犬隻攻擊原告，原告因此受有上開傷害，因原
    告受傷與被告違背善盡狗主人之謹慎飼養防護作為義務之過
    失侵權行為間，自有相當因果關係。
  (六)本件案發地點距離被告住家雖僅有30、40公尺，縱原告誤入
    被告私人區域，引起被告飼養犬隻產生敵意而予以攻擊，無
    論被告在其住宅外面之產業道路入口處是否樹有「注意：私
    人住宅內有餓犬請勿進入，進入者被咬一概不負責」之看板
    ，均不能因此解免被告之過失致侵權行為之責任。又雖被告
    聲請訊證人乙○○證稱：「〔問：通往案發地點是否有如照
    片（見刑事一審卷35頁）照片所示的警告標誌？〕有，但是
    我不知道案發地點何在，只是要進入被告土地的時候，都有
    這個牌子」、「4 年前就有，我要送通知單都會經過」、「
    （問：刑庭勘驗時，你是否在場？）有。但是我沒有看到他
    們在指現場的情形」等語。而證人丁○○證稱「（原告在）
    離湖山路2 段11號約60公尺的產業道路上被咬」、「（問：
    你在產業道路附近，有無看到任何警告標誌？）沒有」等語
    ，惟查：證人乙○○不惟不知道案發地點在何處，且其證稱
    「4 年前就有刑事第一審法官現場勘驗所拍攝照片（即刑事
    一審卷第35）所示的警告標誌」，惟查：刑事第一審法官係
    於95年4 月7 日到場勘驗，斯時所拍攝照片之警告標誌共有
    3 面，分別為2 面紅色、1 面黑色，然被告於94年8 月21日
    警訊調查時提出照片（見刑事偵查卷第9 、10頁）之警告標
    誌雖亦3 面，卻均紅色，可見94年8 月21日至95年4 月7 日
    間被告住家前之警告標誌已有變易，絕非如證人乙○○稱4
    年前就有刑事第一審法官現場勘驗所拍攝照片，且觀之被告
    於94年8 月21日警訊調查時提出照片（見刑事偵查卷第9 、
    1 0 頁）之警告標誌，其顏色鮮紅，未見絲毫苔痕，及至95
    年4 月7 日刑事第一審法官到場勘驗時所拍攝照片其警告標
    誌與94年8 月21日被告警訊調查時提出相同之2 面紅色警告
    標誌相較，卻明顯已有苔痕，短短8 個月期間已有苔痕出現
    ，若該警告標誌確係4 年前即存在，焉有可能至被告於94年
    8 月21日警訊調查時提出時其照片上警告標誌毫無有苔痕之
    可能？又參酌該看板文意，顯係於有人因進入該住宅領域遭
    狗咬傷後，方始設立，佐以被告於刑事偵查審理中再三陳稱
    伊所飼養之狗未曾咬傷他人云云，本院認該看板應係事發後
    被告方行設置。
　(七)是原告主張遭被告飼養之狗隻所咬致受有傷害之事實，應堪
  　信為真實。上開事實並經刑事第一審、第二審判決認定屬實
    ，經本院調取該刑事案件全部卷宗核閱無訛，被告上開辯詞
    ，不足採信。
五、按因故意或過失，不法侵害他人之權利者，負損害賠償責任
    ；不法侵害他人之身體或健康者，對於被害人因此喪失或減
    少勞動能力或增加生活上之需要時，應負損害賠償責任；不
    法侵害他人之身體、健康、名譽、自由、信用、隱私、貞操
    ，或不法侵害其他人格法益而情節重大者，被害人雖非財產
    上之損害，亦得請求賠償相當之金額，民法第184 條第1 項
    前段、第193 條第1 項、第195 條第1 項前段分別定有明文
    。本件原告因遭被告飼養之狗隻所咬致受傷，被告自應負侵
    權行為損害賠償之責，從而原告依前揭法條之規定，訴請被
    告賠償其損害，即屬於法有據。茲就原告請求賠償之項目、
    金額應否准許分述如下：
  (一)醫療費用：
  　原告主張因本件侵權行為事件至醫院治療，共計支出醫療費
    30萬8,727 元，業據其提出原告提出台北榮民總醫院診斷證
    明書4 張、台北市立聯合醫院申種診斷書1 紙及醫療費用明
    細收據51張等影本為證，並為被告不爭執，且依原告所受傷
    害及就醫情形以及各單據所載之醫療項目觀之，均屬治療上
    之必要費用，是原告請求醫療費用30萬8,727元為有理由。
  (二)增加生活上需要費用：
    原告主張其因本件事故住院開刀3 次，於94年3 月20日至94
    年5 月4 日、94年5 月9 日至94年6 月8 日共76天住院期間
    行動不便，聘用看護共支出15萬2,000 元。另依醫師指示應
    購買彈性襪穿著而花費1 萬9,200 元，業收據及統一發票各
    1 張（見本院卷第68頁至69頁）為證，雖被告否認原告有聘
    用看護之必要，惟查原告因本件事故受有右側下肢後方撕裂
    性皮瓣約7X7 公分傷併發蜂窩組織炎及手術後肌肉攣縮等身
    體傷害，依台北榮民總醫院94年5 月6 日診斷證明書記載：
    其於94年3 月20日至台北榮民總醫院急診求治實施傷口清創
    並住院，3 月25日實行傷口清創及傷口皮瓣縫合，3 月29日
    因傷口感染及部分皮瓣壞死實行清創手術，住院期間實施高
    壓氧治療24次，94年5 月4 日出院。又依台北榮民總醫院96
    年6 月1 日函說明：其因被狗咬傷害後，導致右側小腿蜂窩
    組織炎併膿瘍。94年5 月在本院整形外科住院接受靜脈抗生
    素治療、高壓氧治療及傷口換藥。住院期間曾懷疑有筋膜炎
    ，而於5 月13日安排電腦斷層檢查，推測病患當時臨床徵候
    ，應無法下床行走等語（見本院卷第31頁、123 頁），是原
    告住院期間實施傷口清創手術，傷口部位均在下肢，其行動
    自有不便，而需他人協助生活起居。故原告於94年3 月20日
    至94年5 月4 日、94年5 月9 日至94年6 月8 日共76日住院
    開刀期間自有聘僱看護之必要。上開有聘僱看護必要之期間
    無論其係聘僱專業看護或其親友自行看護，縱親屬間因出於
    親情而未支付該費用，此種基於身分關係之恩惠，自不能加
    惠於加害人，應比照一般看護情形，認被害人受有相當於看
    護費用之損害，始符民法第193 條第1 項規定之意旨（參照
    最高法院89台上字1749號裁判)， 而看護費用社會上之通常
    行情為半日1,100 元，全日2,000 元，是原告所請求之看護
    費用住院期間76日，每日2,000 元，共15萬2,000 元，為有
    理由。另原告之傷勢確有穿著彈性襪之必要，亦有其提出之
    台北榮民總醫院94年5 月6 日診斷證明書（見本院卷第32頁
    ）為證，原告購買彈性襪花費1 萬9,200 元，並有被告不否
    認之統一發票影本1 張（見本院卷69頁）為證，該費用係與
    原告傷勢復健有關，自應予准許。
　(三)精神損害部分：
    按慰撫金之多寡，應斟酌雙方之身分、地位、資力與加害之
    程度及其他各種情形核定相當之數額，亦即金額是否相當，
    應依實際加害情形與被害人所受之痛苦及雙方之身分、地位
    、經濟狀況等關係決定之。本院審酌原告因本件事故受有上
    開傷害，住院長達76日，原告在精神、身體上受到傷害及痛
    苦，及原告之學歷為大專畢業、家庭管理，被告高中畢業，
    業農等情，認精神慰藉金以30萬元為合理，逾此部分之請求
    ，則無理由。
六、綜上所述，原告因本件所受之損害總額合計為77萬9,927 元
    。（計算式：308,727+152,000+19, 200+300,000 =779,927
    ），從而，原告依據侵權行為之法律關係，請求被告給付77
    萬9,927 元及自96年5 月3 日（追加訴補償狀繕本送達翌日
    ）起，至清償日止，按年息百分之5 計算之利息，為有理由
    ，應予准許，逾此部分之請求，則無理由，應予駁回。
七、本件原告勝訴部分，其陳明願供擔保，請准宣告假執行，經
    核無不合，並依職權宣告被告得預供擔保，而免為假執行，
    爰分別酌定相當擔保金額，併予宣告之。至原告敗訴部分，
    其假執行之聲請，失所依據，應併予駁回。
八、本件事證已臻明確，兩造其餘攻擊防禦方法及舉證，經審酌
    與本件判決結果不生影響，爰不一一論述，併此敘明。
九、訴訟費用負擔之依據：民事訴訟法第79條。
中　　華　　民　　國　　96　　年　　10　　月　　23　　日
                  民事第一庭  法  官  陳靜芬
以上正本係照原本作成。
如對本判決上訴須於判決送達後20日內向本院提出上訴狀
中　　華　　民　　國　　96　　年　　10　　月　　30　　日
                              書記官  阮弘毅
